臺灣臺北地方法院刑事判決　　　　　　　95年度易字第2749號
公　訴　人　臺灣臺北地方法院檢察署檢察官
被　　　告　甲○○
選任辯護人　李夏菁律師
　　　　　　梁穗昌律師
被　　　告　乙○○
選任辯護人　吳忠德律師
　　　　　　張睿文律師
上列被告等因偽造文書案件，經檢察官提起公訴（九十五年度偵
字第一一八八四、一一八八五號），本院判決如下：
    主  文
甲○○共同違反不得使大陸地區人民非法進入臺灣地區之規定，
處有期徒刑月，如易科罰金，以銀元佰元即新臺幣玖佰元折
算壹日。
乙○○共同違反不得使大陸地區人民非法進入臺灣地區之規定，
處拘役伍拾日，如易科罰金，以銀元佰元即新臺幣玖佰元折算
壹日。
    事  實
一、甲○○原係大陸地區人民，且與乙○○原係夫妻關係（雙方
    之婚姻關係於民國九十一年七月二十二日終止），其二人均
    明知乙○○與甲○○之胞妹即大陸地區女子朱瀾嵐之間並無
    結婚之真意，但為達使朱瀾嵐入境臺灣之目的，乙○○與朱
    瀾嵐乃通謀虛偽於九十一年十月十四日在大陸地區上海市辦
    理結婚登記。乙○○、甲○○及朱瀾嵐三人共同基於行使使
    公務員登載不實事項之公文書之概括犯意及使朱瀾嵐非法入
    境臺灣之犯意聯絡，先由乙○○於同年十二月十一日向臺東
    縣臺東市戶政事務所申辦結婚登記，使不知情之該戶政事務
    所承辦人員將乙○○與朱瀾嵐結婚之不實事項登載於職務上
    所掌之戶籍登記簿上，足生損害於戶政機關戶籍管理之正確
    性。乙○○復於同日持前開不實之結婚相關證明文件、戶籍
    登記等資料及以配偶之身分簽名出具擔保朱瀾嵐進入臺灣地
    區之保證責任之保證書一份，持向臺東縣警察局臺東分局寶
    桑派出所（下稱寶桑派出所）不知情之承辦警員賴建安行使
    之，以辦理大陸地區人民進入臺灣地區對保手續，又於同年
    十二月十六日，承前開行使使公務員登載不實事項之公文書
    之概括犯意，由乙○○持大陸地區人民進入臺灣地區旅行證
    申請書及上開記載不實配偶身分之保證書、戶籍謄本各一份
    ，向內政部警政署出入境管理局（下稱境管局）承辦人員以
    探親名義申請朱瀾嵐入境臺灣地區而行使之，使朱瀾嵐得於
    九十二年四月二日以探親名義非法進入臺灣地區，足以生損
    害於境管局對於入出境資料管理之正確性。嗣於九十四年八
    月二十二日十五時五十八分許，乙○○前往臺灣臺北地方法
    院檢察署（下稱臺北地檢署）自首，坦承上情，並願意接受
    裁判，而查知上情。
二、案經乙○○自首由臺北地檢署檢察官偵查起訴。
    理  由
一、證據之認定：
  (一)被告乙○○部分：
    上開事實一之部分，有臺東縣臺東市戶政事務所九十五年五
    月十二日東市戶第０九五０００二二０三號函檢附被告乙○
    ○之戶籍謄本一份（臺北地檢署九十五年度偵字第一一八八
    五號卷第十一頁至第十三頁參照）、境管局九十五年五月三
    十日境信冉字第０九五一０七０八七一０號函檢送大陸地區
    人民入境臺灣地區旅行證申請書、保證書及結婚公證書一份
    （同上偵查卷第十五頁至第二五頁參照）、被告乙○○之入
    出境資料（本院卷第九十頁至第九四頁參照）及本院公務電
    話紀錄一紙（本院卷第七二頁參照）附卷可稽，是依1.上開
    臺東縣臺東市戶政事務所函檢附之戶籍謄本、2.前揭境管局
    函檢附結婚公證書、申請書、保證書、3.入出境資料及4.本
    院公務電話紀錄等補強證據，已足資擔保被告於本院審理中
    就上開事實所為上開任意性自白具有相當程度之真實性，而
    得確信被告前述自白之犯罪事實確屬真實，從而依刑事訴訟
    法第一百五十六條第一項、第二項之規定，本院自得依被告
    前述自白及各該補強證據認定被告確有為上開事實一之部分
    所示之犯行，本件事證明確，被告之犯行堪以認定。
  (二)被告甲○○部分：
    被告甲○○於本院審理時，固承認其原係大陸地區人民，且
    與被告乙○○原係夫妻關係，雙方之婚姻關係已於九十一年
    七月二十二日終止，及朱瀾嵐為其胞妹，並知悉朱瀾嵐與乙
    ○○結婚及朱瀾嵐申請入境臺灣地區之事實，惟否認有何偽
    造文書及違反臺灣地區與大陸地區人民關係條例之犯行，辯
    稱：乙○○與朱瀾嵐是真結婚，我有聽朱瀾嵐說他們在上海
    結婚時有舉行儀式，且朱瀾嵐來臺的手續都是由乙○○負責
    辦理，只有其中部份資料是乙○○拜託我代為填寫的云云。
    惟查：
  1.被告甲○○原係大陸地區人民，且與被告乙○○原係夫妻關
    係，雙方之婚姻關係已於九十一年七月二十二日終止之事實
    ，為被告甲○○所是認，且經證人即共同被告乙○○證述屬
    實，並有戶籍謄本一份在卷可稽。
  2.被告乙○○與朱瀾嵐之間確實無結婚之真意，為達使朱瀾嵐
    入境臺灣之目的，被告乙○○與朱瀾嵐乃通謀虛偽於九十一
    年十月十四日在大陸地區上海市辦理結婚登記，嗣由被告乙
    ○○於同年十二月十一日向臺東縣臺東市戶政事務所申辦結
    婚登記，使不知情之該戶政事務所承辦人員將乙○○與朱瀾
    嵐結婚之不實事項登載於職務上所掌之戶籍登記簿上，被告
    乙○○於當日復持前開不實之結婚相關證明文件、戶籍登記
    等資料及以配偶之身分簽名出具擔保朱瀾嵐進入臺灣地區之
    保證責任之保證書一份，持向寶桑派出所不知情之承辦警員
    賴建安行使之，以辦理大陸地區人民進入臺灣地區對保手續
    ，又於同年十二月十八日，由被告乙○○持大陸地區人民進
    入臺灣地區旅行證申請書及上開記載不實配偶身分之保證書
    、戶籍謄本各一份，持向境管局承辦人員以探親名義申請朱
    瀾嵐入境臺灣地區，而使朱瀾嵐於九十二年四月二日以探親
    名義非法進入臺灣地區之事實，業據證人乙○○於檢察官偵
    查中及本院審理時證述明確（臺北地檢署九十四年度他字第
    五八九三號卷第二頁、臺北地檢署九十四年度偵字第一一八
    八四號卷第二三頁至第二六頁及本院第八三頁至第八六頁參
    照），復有上開臺東縣臺東市戶政事務所函檢附被告乙○○
    之戶籍謄本、境管局函檢送大陸地區人民入境臺灣地區旅行
    證申請書、保證書及結婚公證書、入出境資料各一份及本院
    公務電話紀錄一紙在卷可證，故被告乙○○為使朱瀾嵐入境
    臺灣地區，而與朱瀾嵐假結婚，並使公務員登載渠二人不實
    結婚之情事於公文書上，復持之行使以辦理朱瀾嵐入境臺灣
    地區之手續等情，洵堪認定。
  2.又證人乙○○於本院九十六年二月一日審理時結證稱：被告
    甲○○為了讓他的妹妹朱瀾嵐可以入境臺灣地區，到臺灣找
    對象、賺錢，所以要求我與朱瀾嵐結婚，讓朱瀾嵐入境臺灣
    ，等朱瀾嵐找到對象賺到錢之後，再與我離婚，而且朱瀾嵐
    要辦理入境臺灣的申請書、保證書等資料，都是由被告甲○
    ○所填寫的等語屬實（本院卷第八三頁至第八六頁參照）。
    而證人丙○○於本院九十六年五月十日審理時亦證稱：九十
    一年農曆年間及九十二年二月間，被告乙○○及被告甲○○
    有一起參加我們朋友間之聚會，那兩次見面時，被告甲○○
    都有向我表示，想要介紹他的妹妹朱小姐給我當女朋友，在
    九十一年農曆年時，我有與被告甲○○的妹妹見過兩次面，
    見到的那個人就是如同大陸地區人民入境臺灣地區旅行證申
    請書照片上的那個人（即朱瀾嵐）等語屬實（本院當日審判
    筆錄參照）。則由朱瀾嵐在已與被告乙○○結婚後之九十二
    年二月間，仍透過被告甲○○在臺灣地區找尋結婚對象之情
    以觀，足見證人乙○○所為上開證述，應非虛妄，堪予採信
    ，益證被告甲○○確實係為使朱瀾嵐順利來臺找對象，而要
    求被告乙○○與朱瀾嵐辦理假結婚，其主觀上確實知悉乙○
    ○與朱瀾嵐間並無結婚之真意，而與被告乙○○及朱瀾嵐間
    確實具有行使使公務員登載不實事項之公文書之概括犯意及
    使朱瀾嵐非法入境臺灣之犯意聯絡甚明。
  3.再者，關於申請朱瀾嵐入境臺灣地區所需之大陸地區人民入
    境臺灣地區旅行證申請書、保證書等資料，均為被告甲○○
    所填寫乙節，為被告甲○○所是認，且據證人乙○○證述明
    確，已如前述，復有上開申請書及保證書在卷可稽，且參以
    ，被告甲○○於朱瀾嵐入境臺灣之許可證核發下來後，旋傳
    真並寄發該許可證予朱瀾嵐之事實，有傳真紙一張在卷可證
    （本院卷第四八頁參照），益證被告甲○○於客觀上確實有
    參與並分擔本件行使使公務員登載不實事項之公文書及使朱
    瀾嵐非法入境臺灣等犯行無訛。
  4.被告甲○○雖辯稱：朱瀾嵐及乙○○確實是真結婚云云，其
    選任辯護人並聲請本院透過海基會向大陸地區函詢乙○○與
    朱瀾嵐當初申請結婚之相關程序及所有文件資料，以證明乙
    ○○與朱瀾嵐之結婚係合法有效之事實。惟查，婚姻關係除
    需符合法律上所規定結婚之要件外，仍需結婚之男女雙方內
    心確實有結婚之真意，方屬成立，而被告乙○○與朱瀾嵐間
    於九十一年十月十四日結婚時，雙方並無結婚之真意，已由
    結婚之一方當事人乙○○於本院審理時證述明確，詳如前述
    ，是以被告乙○○與朱瀾嵐之上開婚姻，其形式上縱使符合
    大陸地區法律所規定之結婚要件，亦無從證明被告乙○○與
    朱瀾嵐間主觀上是否確有結婚之真意，從而上開證據並無調
    查之必要，況依證人乙○○於本院審理時證稱：朱瀾嵐來臺
    後，與我及被告甲○○同住一起，我與被告甲○○住一間，
    朱瀾嵐住一間等語明確（本院卷第八五頁參照），是由被告
    甲○○於被告乙○○及朱瀾嵐婚後仍同居一處，且係由被告
    甲○○與被告乙○○同房而眠，朱瀾嵐並未與被告乙○○同
    房而眠之情以觀，益證被告乙○○與朱瀾嵐並非真結婚，被
    告甲○○所為上開辯解，不足採信。
  5.綜上所述，被告甲○○確實明知乙○○與朱瀾嵐之間並無結
    婚之真意，但為達使朱瀾嵐入境臺灣之目的，乙○○與朱瀾
    嵐乃通謀虛偽於九十一年十月十四日在大陸地區上海市辦理
    結婚登記。並與乙○○及朱瀾嵐共同基於行使使公務員登載
    不實事項之公文書之概括犯意及使朱瀾嵐非法入境臺灣之犯
    意聯絡，先由乙○○於同年十二月十一日向臺東縣臺東市戶
    政事務所申辦結婚登記，使不知情之該戶政事務所承辦人員
    將乙○○與朱瀾嵐結婚之不實事項登載於職務上所掌之戶籍
    登記簿上，由乙○○於同日持前開不實之結婚相關證明文件
    、戶籍登記等資料及以配偶之身分簽名出具擔保朱瀾嵐進入
    臺灣地區之保證責任之保證書一份，持向寶桑派出所不知情
    之承辦警員賴建安行使之，以辦理大陸地區人民進入臺灣地
    區對保手續，又於同年十二月十八日，由乙○○持大陸地區
    人民進入臺灣地區旅行證申請書及上開記載不實配偶身分之
    保證書、戶籍謄本各一份，向境管局承辦人員以探親名義申
    請朱瀾嵐入境臺灣地區而行使之，使朱瀾嵐得於九十二年四
    月二日以探親名義非法進入臺灣地區之行為，被告甲○○之
    辯解均係事後卸責之詞，不足採信，本件事證明確，被告甲
    ○○之犯行堪以認定。
二、論罪科刑之法律適用：
  (一)查被告甲○○、乙○○二人行為後，刑法業於九十四年二月
    二日修正公布，九十五年七月一日起施行。按行為後法律有
    變更者，適用行為時之法律，但行為後之法律有利於行為人
    者，適用最有利於行為人之法律，刑法第二條第一項定有明
    文。茲本條係規範行為後法律變更所生新舊法律比較適用之
    準據法，本身尚無新舊法比較之問題，於新法施行後，應一
    律適用新法第二條第一項之規定，為「從舊從輕」之比較。
    而本次法律變更，比較時應就罪刑有關之共犯、未遂犯、想
    像競合犯、牽連犯、連續犯、結合犯，以及累犯加重、自首
    減輕暨其他法定加減原因（如身分加減）與加減例等一切情
    形，綜其全部罪刑之結果而為比較（最高法院九十五年五月
    二十三日九十五年度第八次刑事庭會議決議參照）：
  1.刑法第二百十四條使公務員登載不實罪之規定雖未修正，惟
    其法定刑除有期徒刑及拘役外，尚有罰金刑，而修正後之刑
    法第三十三條第五款既已將罰金刑之最低額由銀元一元即新
    臺幣三元，提高為新臺幣一千元，比較新、舊法結果，自以
    被告二人行為時即修正前之刑法第三十三條第五款規定較有
    利於被告等，應依刑法第二條第一項前段，適用修正前之刑
    法第三十三條第五款之規定。
  2.刑法第五十六條連續犯之規定業經刪除，被告等之數犯罪行
    為，於新法施行後，應予分論併罰。此刪除雖非犯罪構成要
    件之變更，但顯已影響行為人刑罰之法律效果，自屬法律有
    變更，依刑法第二條第一項規定，比較新、舊法結果，仍應
    適用較有利於被告二人之行為時法律即舊法論以連續犯。
  3.刑法第五十五條關於牽連犯之規定業經刪除，則被告二人所
    犯各罪，應予分論併罰。比較新、舊法結果，適用被告等行
    為時之法律即修正前刑法第五十五條牽連犯之規定，較有利
    於被告。
  4.刑法第六十二條前段業經修正，對於未發覺之罪自首而受裁
    判者，由原條文所定之必減其刑，修正為「得減輕其刑」，
    比較新舊法結果，自以修正前之規定較有利於被告，自應適
    用被告行為時即修正前刑法第六十二條前段之規定。
  5.綜上法律修正前、後之比較，揆諸前揭最高法院決議及刑法
    第二條第一項所定之「從舊從輕」原則，適用修正前之法律
    ，對被告二人較為有利，自應適用修正前之刑法相關規定。
  (二)按修正後刑法第二條第一項「行為後法律有變更者，適用行
    為時之法律，但行為後之法律有利於行為人者，適用最有利
    於行為人之法律」規定，係規範行為後「法律變更」所生新
    舊法比較適用之準據法。故如新舊法處罰之輕重相同，即無
    比較適用之問題，非刑法第二條所指之法律有變更，即無本
    條之適用，應依一般法律適用原則，適用裁判時法。其為純
    文字修正者，更應同此（最高法院九十五年十一月七日第二
    十一次刑事庭會議決議參照）。從而本件被告二人行為後，
    刑法施行法業於九十五年六月十四日增訂公布第一條之一，
    其中第一項規定：「中華民國九十四年一月七日刑法修正施
    行後，刑法分則編所定罰金之貨幣單位為新臺幣」，第二項
    前段明定：「九十四年一月七日刑法修正時，刑法分則編未
    修正之條文定有罰金者，自九十四年一月七日刑法修正施行
    後，就其所定數額提高為三十倍」，惟依被告二人行為時之
    法律即罰金罰鍰提高標準條例第一條前段，業將刑法分則各
    罪法定刑所定罰金數額提高十倍，再由銀元換算為新臺幣之
    結果，刑法第二百十四條法定刑所定罰金最高數額，與修正
    後之法律規定仍屬一致，並無不同，對被告等而言尚無有利
    或不利之情形，揆諸前揭說明，自不生新舊法比較之問題，
    應依一般法律適用原則，適用裁判時法即刑法施行法第一條
    之一第一項、第二項前段之規定，而不再適用罰金罰鍰提高
    標準條例第一條前段（臺灣高等法院及其所屬法院九十五年
    十二月刑事法律座談會討論結論參照）。
  (三)再按，被告二人犯罪後，臺灣地區與大陸地區人民關係條例
    已修正，於九十二年十月二十九日經總統以華總一義字第０
    九二００一九九七七０號令修正公布，九十二年十二月三十
    一日施行，是被告二人犯罪後法律已有變更，修正前之臺灣
    地區與大陸地區人民關係條例第七十九條第一項規定：「違
    反第十五條第一款規定者，處五年以下有期徒刑、拘役或科
    或併科新臺幣五十萬元以下罰金。」，修正後之臺灣地區與
    大陸地區人民關係條例第七十九條第一項規定：「違反第十
    五條第一款規定者，處一年以上七年以下有期徒刑，得併科
    新臺幣一百萬元以下罰金。」比較新舊法之結果，以舊法有
    利於被告，依刑法第二條第一項但書之規定，應適用最有利
    於被告之舊法，即修正前之臺灣地區與大陸地區人民關係條
    例第七十九條第一項處罰，公訴人未予比較適用，容有未洽
    。
  (四)按臺灣地區與大陸地區人民關係條例第七十九條第一項處罰
    違反同條例第十五條第一款所定使大陸地區人民非法進入臺
    灣地區罪，凡非經合法手續進入者皆包含之，使大陸地區人
    民以假結婚真入境之脫法方式，進入臺灣地區，即該當此罪
    ，最高法院著有九十二年度臺上字第四十號判決可資參照。
    再按結婚應以當事人之一方為申請人，為結婚之登記，戶籍
    法第十七條及第三十五條分別定有明文；而登記之際並應提
    出證明文件與戶政機關查驗後，即應予以登載，戶籍法施行
    法第十三條第二項、第十七條亦定有明文，是關於結婚之戶
    籍登記，戶籍機關當僅有形式審查權而無實質審查權，此觀
    之戶籍法第五十四條申請人故意為不實之申請，應處九千元
    以下罰鍰一節，即可知之，是明知無結婚之實，卻使戶政機
    關之公務員為結婚之登記，自構成刑法第二百十四條之明知
    不實事項使公務員登載不實罪。次按「大陸地區人民進入臺
    灣地區保證書」，其所載內容係保證人對於被保人來臺後負
    多項保證責任，如有違反，保證人願接受法令懲處等文字，
    固屬私文書（最高法院七十年臺上字第二二一號判例參照）
    ，惟該保證書應送保證人戶籍地警察機關辦理對保手續，且
    保證書下方之「對保或證明機關（構）簽註意見欄」，係由
    辦理對保之派出所警勤區警員審核當事人資料後，將保證人
    是否虛設戶籍及有無擔任保證人之資格加註並核章，此觀大
    陸地區人民進入臺灣地區許可辦法第十五條、第十六條規定
    即明，故該保證書之「對保或證明機關（構）簽註意見欄」
    部分，係公文書之性質，亦堪認定。
  (五)核被告甲○○、乙○○所為，係犯修正前之臺灣地區與大陸
    地區人民關係條例第七十九條第一項處罰違反同條例第十五
    條第一款所定使大陸地區人民非法進入臺灣地區罪（使大陸
    地區人民王碧英進入臺灣地區）及刑法第二百十六條之行使
    同法第二百十四條使公務員登載不實文書罪（不實結婚戶籍
    登記，其使公務員登載不實文書之低度行為，為行使之高度
    行為所吸收，不另論罪；又「大陸地區人民進入臺灣地區保
    證書」記載並持以行使部分，其使公務員登載不實文書之低
    度行為，為行使之高度行為所吸收，不另論罪）。又公訴人
    起訴事實雖未敘及被告乙○○持不實之結婚相關證明文件、
    戶籍登記等資料及以配偶之身分簽名出具擔保朱瀾嵐進入臺
    灣地區之保證責任之保證書一份，向寶桑派出所不知情之承
    辦警員賴建安行使之，以辦理大陸地區人民進入臺灣地區對
    保手續之犯行，然該部分事實與公訴人起訴之犯罪事實既具
    有裁判上一罪關係，應為起訴效力所及，本院自應併予審究
    。
  (六)被告乙○○、被告甲○○與朱瀾嵐間，就上開犯行有犯意聯
    絡及行為分擔，應論以共同正犯。被告二人係以一行為同時
    行使戶籍謄本及大陸地區人民進入臺灣地區保證書，為想像
    競合犯，應從一重論以情節較重之行使登載不實之戶籍謄本
    （因戶籍謄本攸關人民戶口之正確性，情節較嚴重）。又其
    二人先後二次行使使公務員登載不實文書之犯行，時間緊接
    ，方法相同，觸犯構成要件相同之罪，顯係基於概括犯意為
    之，為連續犯，依修正前刑法第五十六條之規定，以一罪論
    ，並加重其刑。被告二人所犯上開二罪間，有方法目的之牽
    連關係，依修正前刑法第五十五條之規定，從一重論以修正
    前之臺灣地區與大陸地區人民關係條例第七十九條第一項處
    罰違反同條例第十五條第一款所定使大陸地區人民非法進入
    臺灣地區罪。
  (七)查被告乙○○於犯罪未發覺前，向臺北地檢署檢察官自首之
    事實，有臺北地檢署檢察官九十四年八月二十二日詢問筆錄
    一份在卷可稽（臺北地檢署九十四年度他字第五八九三號卷
    第二頁參照），應依修正前刑法第六十二條之規定減輕其刑
    。
  (八)爰審酌被告乙○○、甲○○使大陸地區人民進入臺灣，危害
    我國治安甚鉅，及其犯罪之動機、目的、手段，以及被告乙
    ○○犯罪後尚能坦承犯行，知所悔改，而被告甲○○犯罪後
    仍毫無悔意等一切情狀，各量處如主文所示之刑。又被告二
    人行為時之易科罰金折算標準，修正前罰金罰鍰提高標準條
    例第二條前段（現已刪除）規定，就其原定數額提高為一百
    倍折算一日，則被告二人行為時之易科罰金折算標準，應以
    銀元三百元折算一日，經折算為新臺幣後，應以新臺幣九百
    元折算為一日。惟九十五年七月一日修正施行之刑法第四十
    一條第一項前段則規定：「犯最重本刑為五年以下有期徒刑
    以下之刑之罪，而受六個月以下有期徒刑或拘役之宣告者，
    得以新臺幣一千元、二千元或三千元折算一日，易科罰金。
    」，比較修正前後之易科罰金折算標準，以九十五年七月一
    日修正公布施行前之規定，較有利於被告等，均應適用修正
    前刑法第四十一條第一項前段規定，定其二人易科罰金之折
    算標準。
據上論斷，應依刑事訴訟法第二百九十九條第一項前段，修正前
臺灣地區與大陸地區人民關係條例第七十九條第一項，刑法第十
一條前段、第二條第一項、第二十八條、第二百十六條、第二百
十四條，修正前刑法第五十五條、第四十一條第一項前段、第六
十二條，刑法施行法第一條之一，修正前罰金罰鍰提高標準條例
第二條，現行法規所定貨幣單位折算新臺幣條例第二條，判決如
主文。
本案經檢察官郭瑜芳到庭執行職務。
中　　華　　民　　國　　96　　年　　5 　　月　　31　　日
　　　　　　　　　刑事第九庭審判長法  官  蘇素娥
                                  法  官  葉珊谷
                                  法　官　林怡秀
本件正本證明與原本無異。
如不服本判決，應於判決送達後十日內，向本院提出上訴狀（應
抄附繕本）。
　　　　　  　　　　　　　　　　　書記官　林義盛
中　　華　　民　　國　　96　　年　　5 　　月　　31　　日
附錄本案論罪科刑法條全文：
修正前之臺灣地區與大陸地區人民關係條例第七十九條：
違反第十五條第一款規定者，處五年以下有期徒刑、拘役或科或
併科新臺幣五十萬元以下罰金。
以犯前項之罪為常業者，處一年以上七年以下有期徒刑，得併科
新臺幣一百萬元以下罰金。
第一項之未遂犯罰之。
中華民國刑法第二百十四條：
明知為不實之事項，而使公務員登載於職務上所掌之公文書，足
以生損害於公眾或他人者，處三年以下有期徒刑、拘役或五百元
以下罰金。
中華民國刑法第二百十六條：
行使第二百十條至第二百十五條之文書者，依偽造、變造文書或
登載不實事項或使登載不實事項之規定處斷。
